【裁判字號】    95,判,1954
【裁判日期】    951130
【裁判案由】    有關核發證明事務
【裁判全文】
最  高  行  政  法  院  判  決
                                     95年度判字第01954號
上  訴  人  瑩圃電腦股份有限公司
代  表  人  乙○○
被 上訴 人  彰化縣政府
代  表  人  甲○○
上列當事人間因有關核發證明事務事件，上訴人對於中華民國94
年5月26日臺中高等行政法院94年度訴字第00132號判決，提起上
訴，本院判決如下：
    主  文
上訴駁回。
上訴審訴訟費用由上訴人負擔。
    理  由
一、緣上訴人於民國（以下同）93年3月8日以坐落彰化縣秀水鄉
    ○○段374地號土地 (下稱系爭土地)係屬都市計畫乙種工業
    區建築用地，惟依現況系爭土地未臨接建築線，而可供私設
    道路之鄰地目前均為建物，並無空地可供連接，依法不能建
    築，乃向被上訴人申請核發系爭土地「未臨接建築線，而可
    供私設道路之鄰地目前均為建物，無可供私設道路連接之空
    地」之相關證明文件，經被上訴人以93年3月15日府建管字
    第0930044463號函(下稱原處分)復略以：「‧‧‧有關‧‧
    ‧土地可否建築乙案，業經本府以92年9月5日府建管字第09
    20163963號函復在案。另有關私設通路乙節，因事涉規劃設
    計，請逕依建築技術規則第2條規定辦理，故本府不另核發
    。」上訴人不服，向內政部提起訴願遭駁回，提起行政訴訟
    ，經原審94年度訴字第00132號判決（下稱原判決）駁回後
    ，提起本件上訴。
二、本件上訴人於原審起訴主張：（一）按「依法不能建築」之
    土地，係指受建築法、都市計畫法及其他有關法律規定之限
    制者而言，應由有關權責機關依實際情況認定，內政部69年
    10月27日台內營字第9131號函釋有案。內政部訴願決定書復
    認定：「本部審酌原處分機關（被上訴人）雖未就系爭土地
    現況可否申請建築使用，就事實之認定並予明確答覆」及「
    原處分機關（被上訴人）93年3月15日（原處分）函內容，
    固有未洽」等語。顯見被上訴人以「有關系爭土地可否建築
    乙案，業經92年9月5日府建管字第0920163963號函復在案。
    另有關私設通路乙節，因事涉規劃設計，請逕依建築技術規
    則第2條規定辦理，故本府不另核發」，拒絕上訴人之請求
    ；就系爭土地現況，是否仍有適當鄰地空地，可供私設道路
    連接建築線，申請建築使用，未就事實之認定並予明確答覆
    ，違背內政部之函令。（二）查系爭土地，北面及南面均無
    通路，僅東面及西面有道路，東面隔約50公尺之農田，接3
    至6米寬之農路，該路寬度並不符被上訴人92年9月5日府建
    管字第0920163963號函函示：「屬建築技術規則第117條第7
    款特定建築物範圍，應鄰接8公尺以上道路」之規定。西面
    雖有10米巷道（彰水路2段102巷），但通路已被廠房所阻斷
    ，有臺中高分院囑託彰化地政事務所測量之複丈成果圖為證
    。依現況確實未臨接建築線，並且可供私設道路之鄰地目前
    均為建物，無空地可供私設道路連接建築線，依法不能申請
    建築使用，也甚為明確。被上訴人不就事實認定並予明確答
    覆，竟以「有關私設通路乙節，因事涉規劃設計，請逕依建
    築技術規則第2條規定辨理，故本府不另核發」處分，與事
    實相背，顯然違法。（三）上訴人係依財政部65年10月30日
    台財稅第37278號函（亦即彰化縣稅捐處91年12月12日地價
    稅批駁理由）及93年3月2日臺財稅字第0930471600函，向被
    上訴人請求就系爭土地，是否有空地可做私設通路之事實認
    定明確答覆並核發證明。既然被上訴人之處分以「有關私設
    通路乙節，因事涉規劃設計，‧‧‧故本府不另核發。」及
    訴願時所辯理由「無法源依據。」均為訴願決定機關以被上
    訴人「‧‧‧未就系爭土地現況可否申請建築使用，就事實
    之認定並予明確答覆。‧‧‧原處分機關（被上訴人）93年
    3月15日（原處分）函復內容，固有未洽‧‧‧」等語。已
    明確揭示被上訴人應依上訴人所請，就有無毗鄰空地可供私
    設通路，連接建築線，以申請建築使用，就事實認定並予明
    確答復」，而非被上訴人所辯：「是否屬依法不能建築」或
    「規劃問題」。亦即被上訴人對於「就系爭土地，是否有空
    地可做私設通路之事實」有「未就事實之認定並予明確答覆
    」之違法。訴願決定書，卻又以「依原處分機關（被上訴人
    ）卷附資料顯示‧‧‧因系爭建築基地未直接面臨計劃道路
    、現有巷道或其他私設通路，無法指定建築線，於尚未取得
    私設通路連接建築線前，自無法申請建築使用之事實，洵堪
    認定，被告機關93年3月15日（原處分）函內容，固有未洽
    ，惟駁回之結果則一，仍應維持。」為由，駁回上訴人之訴
    願。按「有否空地可做私設通路」為待認定之事實，訴願決
    定指摘被上訴人「處分內容未洽」，卻又謂：「於尚未取得
    私設通路連接建築線前，自無法申請建築使用之事實，洵堪
    認定」，認事用法不當、所採理由矛盾暨不備，顯違背法令
    等語，求為判決撤銷原處分及訴願決定。
三、被上訴人則以：有關系爭土地是否鄰接建築線乙節，上訴人
    前91年12月2日所申請該基地之指示（定）建築線成果圖中
    ，已載明「申請基地未臨接建築線」。按建築基地與建築線
    應相連接，其連接部分之最小長度應在2公尺以上，未連接
    建築線之土地應以私設通路連接，此皆為建築法第42條、建
    築技術規則建築設計施工編第2條及彰化縣建築管理自治條
    例第8條中所明訂。而私設通路之設計，屬私權範疇，非行
    政機關所能主導，故被上訴人於93年3月15日府建管字第093
    0044453號函請上訴人逕依建築技術規則建築設計施工編第2
    條之規定設計。至本件土地是否屬「依法不能建築」乙節，
    被上訴人92年9月5日府建管字第0920163963號函已說明本件
    系爭土地依都市計畫法臺灣省施行細則第18條之規定得建築
    使用。而「依法不能建築」者，係法有明定限制人民之建築
    行為者始屬之，而內政部亦以93年4月12日台內地字第09300
    69450號令頒平均地權條例第22條有關依法限制建築、依法
    不能建築之界定作業原則，係指依都市計畫法第17條、建築
    法第47條、大眾捷運法第45條、公路法第59條、土壤及地下
    水污染整治法第14條及其他確有明文禁止建築使用之法條，
    始屬依法不能建築等語，資為抗辯。
四、原審斟酌全辯論意旨及調查證據之結果，以：（一）按行政
    機關依法核發證明如係確認法律上具有重要性之人或物之性
    質者，核屬確認性之行政處分，人民提出申請遭駁回者，自
    得提起行政訴訟（司法院釋字第178號解釋參照）。惟行政
    機關應否核發證明，需視提出申請者實體法上是否有向行政
    機關要求為一定行政處分之請求權存在，如無該請求權存在
    ，行政機關即無為行政處分之義務，自得駁回人民之申請。
    （二）土地稅法第22條第4款規定：都市土地依法不能建築
    ，仍作農業用地使用者，在作農業用地期間徵收田賦。本件
    上訴人於93年3月8日申請函，亦已陳明係因系爭建地地價稅
    事件行政救濟之需而申請核發證明等情，並據其提出彰化縣
    稅捐稽徵處91年12月12日彰稅財字第09100895390號函（即
    該處否准上訴人免徵地價稅申請之函文）附本院卷可稽。然
    是否符合土地稅法第22條第4款規定，得否免徵地價稅應由
    稅捐機關本諸職權認定。各機關為行政處分前自得發函徵詢
    其他機關之意見，資為認定之參考。經查，上開地價稅相關
    條文並未規定政府機關應核發之基地未臨接建築線等證明，
    或土地所有人應向政府機關申請上開證明據以申請改徵田賦
    ，又相關建築法規亦未規定土地所有權人得向建築主管機關
    申請核發上開證明。換言之，上訴人並無請求被上訴人為上
    開特定內容行政處分之請求權存在，其提起本件課予義務訴
    訟尚乏實體法上之依據。（三）土地所有人依據建築法第42
    條、都市計畫法臺灣省施行細則第29條之1及彰化縣建築管
    理自治條例第2條第1項前段、第8條第3款之規定，固得依其
    土地之特徵、是否需私設道路及個人之規劃設計等，就具體
    事件申請指定建築線。建築主管機關依上開規定亦有於法定
    期間為實體決定之義務，至於某筆土地未臨接建築線之證明
    ，則非法律規定應由建築主管機關所為之行政行為，該機關
    並無出具該證明之義務。經查，系爭土地前於91年12月2日
    曾經上訴人申請指示（定）建築線，就此個案亦經被上訴人
    為實體之決定，認定系爭土地未臨接建築線，並於該建築線
    指示（定）申請書圖左下角載明「申請基地未臨接建築線」
    在案，有該申請書圖附本院卷可佐，足見上訴人並非不知相
    關建築法令之規定。（四）至於系爭土地事實上是否為建物
    包圍，乃事實問題，被上訴人之所主管業務就此亦無出具證
    明之責。上訴人又主張系爭土地之東側與農地毗鄰，不能作
    為私設通道連接建築線，而農地所連接之道路亦僅6米寬，
    不符合工業用地建築線應臨接8米以上道路之規定云云，經
    核上訴人此一主張與前揭都市計畫法臺灣省施行細則第29條
    之1規定不符，而建築技術規則建築設計施工編第118條第2
    款亦規定：「其他建築物應臨接寬8公尺以上之道路。但第1
    款用途以外之建築物臨接之面前道路寬度不合本章規定者，
    得按規定寬度自建築線退縮後建築‧‧‧」。另同編第14條
    第3款係有關建築物高度不得超過基地面前道路寬度之1.5倍
    加6公尺之規定，並非「不得申請建築線」之規定。上訴人
    所謂「縱於其上私設通路亦屬不能建築」云云，核有誤會。
    至上訴人如何私設道路以符合相關建築法規，事涉上訴人個
    人私權之管理及專業規劃設計之問題，亦非被上訴人所得越
    俎代勞。本件上訴人向被上訴人申請就系爭土地出具「未臨
    接建築線，而可供私設道路之鄰地目前均為建物，無可供私
    設道路連接之空地」之證明文件，經查相關土地稅及建築法
    規，並未規定土地所有權人有向建築主管機關申請核發上開
    證明之權，已如前述，上訴人請求被上訴人為上開特定內容
    之行政處分，被上訴人予以駁回，經核於法並無違誤。（五
    ）被上訴人93年3月15日府建管字第0930044453號函文及該
    函所引被上訴人92年9月5日府建管字第0920163963號函業已
    敘明系爭土地得建築使用，但須依都市計畫法臺灣省施行細
    則乙種工業區之管制使用，並告知上訴人系爭土地若未連接
    建築線，須以私設之道路連接建築線。職是，被上訴人除駁
    回上訴人之申請外，並已明示上訴人系爭土地並非不能作建
    築使用之土地，至該土地未連接建築線等情，非不得循私法
    法律關係，另以私設道路之方式解決，而上開函文亦已建議
    上訴人逕依建築技術規則建築設計施工編第2條規定辦理。
    原處分駁回上訴人申請之理由雖與原審前開說明不盡相同，
    訴願決定維持原處分，其理由亦屬不同，惟駁回上訴人申請
    之結論並無二致，均仍應予以維持為由，判決駁回上訴人在
    原審之訴。
五、上訴人上訴意旨略謂：（一）上訴人依行政訴訟法第5條及
    司法院釋字第178號解釋之意旨，請求被上訴人依法核發證
    明，乃係確認法律上具有重要性之人或物之性質者，核屬確
    認性之行政處分，人民提出申請遭駁回者，自得提起行政訴
    訟，否則財政部一面函示，「有無毗鄰空地可供合併使用」
    及「不能建築之事實應由權責單位認定」，而權責單位若又
    以「依法無據，拒絕認定」，將使人民無法適從，被上訴人
    拒絕依事實認定已造成上訴人之損害。原判決以「上訴人並
    無請求被上訴人為上開特定內容行政處分之請求權存在」、
    「系爭土地事實上是否為建物所包圍，乃事實問題，被上訴
    人之所主管業務就此亦無出具證明之責」，駁回上訴人之訴
    ，除有不適用行政訴訟法第5條及司法院釋字第178號解釋之
    違法外，尚違背鈞院82年判字第1341號、74年判字第435號
    判例及內政部69年10月27日臺內營字第9131號函釋。（二）
    都市計畫法臺灣省施行細則第29條之1之規定係於93年3月22
    日增訂施行，然原處分係於93年3月15日作成，故於前揭增
    訂規定施行前，系爭土地依法確屬無法使用東側農業區土地
    作為私設通路，連接建築線而申請建築，故原判決未詳察上
    揭情事而認定系爭土地可適用前揭增訂規定，有背於事實、
    法令之違法。又，原審誤認建築技術規則建築設計施工編第
    14條第3款僅係「有關建築物高度不得超過基地面前道路寬
    度之1.5倍加6公尺之規定」，並未有面前道路「路寬之規定
    」，顯屬違背法令，而內政部營建署94年4月12日營署建管
    字第0940015743號函及94年3月9日營署建管字第0940010429
    號函則認為：「建築技術規則建築設計施工編第14條第3款
    ：基地以私設通路連接建築線，並作為主要進出道路者，該
    私設通路視為面前道路。但私設通路寬度大於其連接道路寬
    度，應以該道路寬度，視為基地之面前道路」。況且，系爭
    土地東面，並無符合建築技術規則建築設計施工編第118條
    所示之「路寬8公尺之道路」，故縱按被上訴人93年3月15日
    新公布之都市計畫法臺灣省施行細則第29條之1之規定，系
    爭土地也無法取得建照，且在本件資料中，被上訴人從未說
    明，東面農路路寬僅4至6公尺，依何法令可指定為系爭土地
    乙種工業區建地之建築線，故縱在東面農地私設通路，也無
    建築線可供連接。（三）原判決第11頁第8行先認定「系爭
    374號土地得建築使用，但須依都市計畫法臺灣省施行細則
    乙種工業區之管制使用」，而原判決第11頁第12行復認定「
    至該土地未連接建築線等情，非不得循私法法律關係，另以
    私設道路之方式解決」，核原審認事用法誠有違背論理法則
    ，而有判決理由矛盾之違誤。（四）被上訴人在94年8月9日
    答辯狀中辯稱：系爭土地，可依建築技術規則建築設計施工
    編第118條第1項第2款規定，自建築線退縮至面前道路達8公
    尺後建築，為違背法令及不適用法規之違法。被上訴人僅空
    言辯稱：「可自建築線退縮至面前道路達8公尺後建築」，
    卻未明確說明究應如何「自建築線退縮至面前道路達8公尺
    後建築」。系爭土地若依被上訴人所辯：從東面農業區設10
    公尺私設通路，連接兩邊均為農業區之4至6公尺寬農路，縱
    能依建築技術規則建築設計施工編第118條第2款規定所示退
    縮建築，也僅能有二種退縮方式，而此二種退縮方式事實上
    皆不可行且也不符建築技術規則建築設計施工編第117條、
    第118條規定等語。
六、被上訴人答辯意旨略謂：（一）相關土地稅及建築法規中，
    確無規定應發給土地所有權人「未臨接建築線，而可供私設
    道路之鄰地目前均為建物，無可供私設道路連接之空地」之
    證明文件。至上訴人所稱財政部65年10月30日臺財稅第3727
    8號函，亦非指被上訴人應核發該證明文件，而是說明未臨
    接建築線並非依法不能建築之土地，仍應課徵地價稅。因此
    於實體法中，確未規定被上訴人須核發該證明文件。（二）
    都市計畫法臺灣省施行細則第29條之1之規定，係說明建築
    基地得以農業區土地作為私設通路及其條件。另上訴人所稱
    該條文係93年3月22日所增訂，於增訂前仍無法以農業區土
    地作為私設通路乙節，如前述，私設通路應如何留設本屬私
    權，此規定之增訂，係為使土地所有權人不侷限於舊規定，
    能有多的方案，得以農業區土地作為私設通路。建築技術規
    則建築設計施工編第118條第1項第2款，則是說明該建築物
    倘屬特定建築物，應如何臨接道路，若為工廠，倘臨接之道
    路寬度不足，得依該規定，自建築線退縮建築。建築技術規
    則建築設計施工編第14條第1項第3款，則是說明面前道路寬
    度與建築物之高度限制之事項，如原判決所說明，並非「不
    得申請建築線」之規定。至面前道路不符規定者，仍得依同
    編第118條第2款規定辦理，並未如上訴人所稱違法與背於事
    實之情事等語，資為抗辯。
七、本院按土地稅法第22條第1項第4款規定：都市土地依法不能
    建築，仍作農業用地使用者，徵收田賦。次按人民因中央或
    地方機關對其依法申請之案件，於法令所定期間內應作為而
    不作為或予以駁回，認為其權利或法律上利益受損害者，經
    依訴願程序後，得向高等行政法院提起請求該機關應為行政
    處分或應為特定內容之行政處分之訴訟，行政訴訟法第5條
    定有明文，是以得提起課以義務訴訟者，以依法申請之案件
    為限。本件係上訴人於93年3月8日陳明因系爭土地地價稅事
    件行政救濟之需，而申請被上訴人核發系爭土地「未臨接建
    築線，而可供私設道路之鄰地目前均為建物，無可供私設道
    路連接之空地」之相關證明，案經被上訴人駁回申請，上訴
    人循序提起訴訟，原審已斟酌全辯論意旨及調查證據之結果
    ，適用前揭法律規定以地價稅相關條文並未規定政府機關應
    核發之基地未臨接建築線等證明，或土地所有人應向政府機
    關申請上開證明據以申請改徵田賦，又相關建築法規亦未規
    定土地所有權人得向建築主管機關申請核發上開證明，上訴
    人並無請求被上訴人為上開特定內容行政處分之請求權存在
    ，其提起本件課予義務訴訟尚乏實體法上之依據。土地所有
    人依據相關法規固得就具體事件申請指定建築線，建築主管
    機關依相關規定亦有於法定期間為實體決定之義務，至於某
    筆土地未臨接建築線之證明，則非法律規定應由建築主管機
    關所為之行政行為，該機關並無出具該證明之義務。又系爭
    土地事實上是否為建物包圍，乃事實問題，被上訴人之所主
    管業務就此亦無出具證明之責。建築技術規則建築設計施工
    編第118條第2款亦規定「其他建築物應臨接寬8公尺以上之
    道路。但第1款用途以外之建築物臨接之面前道路寬度不合
    本章規定者，得按規定寬度自建築線退縮後建築‧‧‧」，
    另同編第14條第3款係有關建築物高度不得超過基地面前道
    路寬度之1.5倍加6公尺之規定，並非「不得申請建築線」之
    規定。上訴人所謂「縱於其上私設通路亦屬不能建築」云云
    ，核有誤會。至上訴人如何私設道路以符合相關建築法規，
    事涉上訴人個人私權之管理及專業規劃設計之問題，亦非被
    上訴人所得越俎代勞，被上訴人93年3月15日府建管字第093
    0044453號函文及該函所引被上訴人92年9月5日府建管字第0
    920163963號函業已敘明系爭土地得建築使用，但須依都市
    計畫法臺灣省施行細則乙種工業區之管制使用，並告知上訴
    人系爭土地若未連接建築線，須以私設之道路連接建築線。
    並應循私法法律關係，另以私設道路之方式解決，原處分駁
    回上訴人申請之結論並無不合，判決駁回上訴人在原審之訴
    ，核無不合。上訴人雖執前開上訴理由，惟按(一)上訴人雖
    主張原判決認上訴人並無請求被上訴人為上開特定內容行政
    處分之請求權存在，有不適用行政訴訟法第5條及司法院釋
    字第187號解釋(原判決及上訴狀均誤為第178號)之違法云云
    ，經查，得提起課以義務訴訟者，依行政訴訟法第5條規定
    ，以依法申請之案件為限，例如被上訴人核發之證明文件如
    「建築基地法定空地分割證明」、「畸零地合併使用證明」
    等，各有「建築基地法定空地分割辦法」「彰化縣畸零地使
    用自治條例」等之法令依據，上訴人提出本件證明書申請，
    惟迄未能提出相關法令依據，與行政訴訟法第5條規定需依
    法申請不合。至於上訴人所主張之本院74年度判字第435號
    、82年度判字第1341號判決及內政部69年10月27日台背人營
    字第9131號函釋，均係指「依法限制建築」或「依法不能建
    築」之土地，．．應由有關權責機關依實際情況認定，被上
    訴人雖為其所指之權責機關，惟其應為認定者係土地是否為
    「依法限制建築」或「依法不能建築」，而上訴人所請求認
    定證明者，係系爭土地依申請時之情況能否申請指定建築線
    之問題，二者不同，上訴人將二者混為一談，尚無可採。至
    於司法院釋字第187號解釋略以「公務人員依法辦理退休請
    領退休金，乃行使法律基於憲法規定所賦予之權利，應受保
    障。其向原服務機關請求核發服務年資或未領退休金之證明
    ，未獲發給者，在程序上非不得依法提起訴願或行政訴訟」
    意旨，亦係以行使法律基於憲法規定所賦予之權利為前提，
    縱認上訴人係依土地稅法第22條第1項第4款規定「都市土地
    依法不能建築，仍作農業用地使用者，徵收田賦」為其請求
    權之法律依據，則建築主管機關之被上訴人，亦僅係就是否
    「依法不能建築」有出具證明書之責，同上述說明，被上訴
    人亦無就上訴人本件申請內容為證明之責；另上訴人又主張
    依財政部65年10月30日台財稅第37278號及83年10月28日台
    財稅第831617497號函示被上訴人有核發本件證明之義務，
    惟查財政部函示「有無毗鄰空地可供合併使用」及「不能建
    築之事實應由權責單位認定」並非法令，且其內容分別為「
    土地因未臨建築線，無法單獨興建住宅，惟仍可與鄰近土地
    合併使用，並無限制其不能使用之事實，自仍應課徵地價稅
    」及「土地稅法第22條第1項．．第4款所稱依法不能建築土
    地之認定，尚非稽徵機關之權責，請洽有關權責機關辦理」
    ，亦僅係指示稅捐稽徵機關對於是否「依法不能建築土地」
    ，應洽有關權責機關辦理，並非賦予人民對有關機關有公法
    上之請求權。又本件被上訴人原處分函業已敘明被上訴人92
    年9月5日府建管字第0920163963號函已告知系爭土地得建築
    使用，但須依都市計畫法臺灣省施行細則乙種工業區之管制
    使用，並無「依法不能建築」情事，是以亦無上訴人所稱「
    權責單位若又以依法無據，拒絕認定，將使人民無法適從」
    之情事，上訴人指原判決有適用法律不當之違法云云，即無
    可採。(二)次查，所謂「依法不能建築」係指法令規定禁止
    其土地作建築使用者而言，此亦有內政部93年4月12日台內
    地字第0930069450號令頒「平均地權條例第22條有關依法限
    制建築、依法不能建築之界定作業原則「．．二、依法不能
    建築，仍作農業用地使用者，指依法令規定無明確期間禁止
    其作建築使用，仍作農業用地使用之土地。前項法令包括都
    市計畫法第十七條、建築法第四十七條、大眾捷運法第四十
    五條、公路法第五十九條、土壤及地下水污染整治法第十四
    條及其他確有明文禁止建築使用之法條」可參，是則，若非
    土地本身禁止建築，僅因建築技術規則所規定之條件欠缺，
    在設法補正其要件前未能取得建築許可者，尚非此處所謂之
    「依法不能建築」；另建築法第42條係就建築基地與建築線
    應相連接及連接部分之最小寬度所為之規定，亦非明文禁止
    某一建築基地作建築使用之法條；而系爭土地是否係屬「依
    法不能建築」之土地，業經權責機關即被上訴人92年9月5日
    府建管字第0920163963號函函復上訴人：系爭土地依據彰化
    縣秀水鄉都市計畫（第一次通盤檢討）土地分區管制要點第
    4條：「．．．其管制依據都市計畫法臺灣省施行細則乙種
    工業區之管制」，依都市計畫法臺灣省施行細則第18 條規
    定得建築使用」在案，則被上訴人原處分除重申此函意旨外
    ，另以上訴人所稱系爭土地「未臨接建築線，而可供私設道
    路之鄰地目前均為建物，無可供私設道路連接之空地」一節
    ，係屬有關私設通路問題，因事涉規劃設計，請逕依建築技
    術規則第2條規定辦理，拒絕核發，原判決以上訴人如何私
    設道路以符合相關建築法規，事涉上訴人個人私權之管理及
    專業規劃設計之問題，亦非被上訴人所得越俎代勞，亦無不
    合；至於上訴人其餘關於本件可否申請指定建築線及相關民
    事訴訟之主張，均與本件被上訴人否准發給前述上訴人所申
    請之特定內容之證明文件是否違法無關，上訴人主張原判決
    此部分之論斷有理由矛盾背於事實法令云云，亦無可採。又
    關於上訴人不服彰化縣稅捐稽徵處就系爭土地課徵地價稅否
    准改課田賦部分，亦經本院95年度判字第01557號判決駁回
    上訴人之上訴確定在案。綜上所述，上訴人對於業經原判決
    詳予論述不採之事由再予爭執，核屬法律上見解之歧異，要
    難謂為原判決有違背法令之情形。本件上訴論旨，仍執前詞
    ，指摘原判決違誤，求予廢棄，難認有理由，應予駁回。
據上論結，本件上訴為無理由，爰依行政訴訟法第255條第1項、
第98條第3項前段，判決如主文。
中    華    民    國    95    年    11    月    30    日
                  第二庭審判長法  官  廖  政  雄
                              法  官  鄭  小  康
                              法  官  鍾  耀  光
                              法  官  姜  仁  脩
                              法  官  黃  清  光
以  上  正  本  證  明  與  原  本  無  異
中    華    民    國    95    年    11    月    30    日
                              書記官  莊  俊  亨


司法院資訊處製作；財團法人民間司法改革基金會備份。
